【裁判字號】    88,再易,5
【裁判日期】    890224
【裁判案由】    再審之訴
【裁判全文】
臺灣彰化地方法院民事裁定                            八十八年度再易字第五號
    原      告  陳平即春元工業社
    被      告  中央健康保險局中區分局
    法定代理人  林華貞
右當事人間請求再審之訴事件，再審原告對於本院民國八十七年十月七日八十七年度
保險簡上第八號確定判決提起再審之訴，本院裁定如左：
    主      文
再審之訴駁回。
再審訴訟費用由再審原告負擔。
    理      由
一、查再審之訴，必須主張原確定判決有民事訴訟法第四百九十六條或第四百九十七
    條所定之情形，始為合法。
二、本件再審原告主張：再審被告後於民國（下同）八十八年六月間寄發給伊之中央
    健康保險局全民健保保費計算表列明，伊八十八年五月份之投保金額為新台幣（
    下同）二萬六千四百元，自付保險費為一千一百二十二元，又伊之配偶及子女之
    投保金額各為一萬六千五百元，四人之自付額為八百四十元，投保單位保險費四
    人為七百九十一元，伊一家之保險費不過二千七百五十三元，核與本件所表之欠
    費期間即八十六年間已有兩年，反而較之減少，與常理保險費應逐年增加不同，
    如非再審被告計算錯誤或主辦人員失職，其無法律上原因受有利益，顯有不當得
    利，原確定判決未注意於此，以再審被告疏失所計算之不實保險費計算，判令伊
    給付，顯有適用法規錯誤之違法，伊收到再審被告寄交之前開計算表，而該重要
    證據已於前審訴訟程序言詞辯論終結前已存在，再審原告尚不知之，致未經斟酌
    ，又伊一家應繳之健保費，經伊於八十八年五月份核計之結果，不過二千七百五
    十三元，並非原確定判決表示之六千七百六十元，再審被告主張依投保金額五萬
    三千元核計健保費一萬一千二百六十五元，法院八十七年度保險簡上第十三號核
    定為五千三百五十五元，使伊無所適從，況伊全家在此期未用過任何一次健保資
    源，再審被告竟要伊按月給付不合理之健保費及滯納金，並非正當，再伊未繳納
    尚難認有滯納之情事，原確定判決判令再審原告應給付滯納金顯非適法，且伊因
    再審被告之計算表之繳費單有誤，故未繳納，乃屬歸責再審被告之事由，不負遲
    延責任，即無繳納滯納金之必要，原確定判決，令再審原告應給付滯納金，適用
    法規顯有錯誤，另伊雖於八十七年十月七日收受原確定判決，然於八十八年六月
    二十一日收到再審被告寄交之計算表及投保單位投保對象異動暨減免清冊，及法
    院八十七年度保險簡上第十三號民事判決，始知有再審理由，依民事訴訟法第四
    百九十六條第一項第一、二、十三款規定提起本件訴訟云云，以為提起再審之訴
    之理由。
三、經查，本件再審原告係以原確定判決適用法規顯有錯誤、判決理由與主文顯有矛
    盾及當事人發現未經斟酌之證物或得使用該證物者如經斟酌可受較有利之判決為
    聲請再審之理由，惟所謂發現未經斟酌之證物，必須於前審訴訟程序言詞辯論終
    結前已存在，再審原告尚不知之，致未經斟酌者為限，然觀其聲請內容，其係於
    原確定判決（八十七年十月七日）後之八十八年六月間方得到此項八十八年五月
    份之證物，雖其謂於前審訴訟程序言詞辯論終結前已存在，意指中央健康保險局
    之計算表早已成立，惟健保費率之計算本隨物價、工資水平、申報之數額及收入
    等級變更而有所變動，不能以二年後之計算表而反指前開確定判決依據之計算表
    有誤，亦非當時即存在之證物，再審原告再以該項證物反推原確定判決認定之數
    額及滯納金有誤，係適用法規顯有錯誤云云，與事實有所出入，均難符合其所舉
    之再審理由，另其所謂原確定判決之判決理由與主文顯有矛盾云云，亦未說明如
    何矛盾，經核與上述之規定不合，自屬不應准許。
四、依民事訴訟法第五百零二條第一項、第九十五條、第七十八條，裁定如主文。
中      華      民      國    八十九    年      二      月    二十四    日
                                  臺灣彰化地方法院民事第二庭
~B審判長法官   李端季
~B法      官   李水源
~B法      官   謝仁棠
右為正本係照原本作成
如對本裁定抗告須於裁定送達後十日內向本院提出抗告狀
~B法院書記官  蘇美苓
中      華      民      國    八十九    年      二      月    二十五    日


司法院資訊處製作；財團法人民間司法改革基金會備份。
